ACORDAO-COMPLETO-2360512

ACÓRDÃO DE RELAÇÃO

ACÓRDÃO DE RELAÇÃO 414/2020 ATA 6/2020 - PLENÁRIO

Acórdão 414/2020-TCU-Plenário
VISTOS e relacionados estes autos de representação do município de São José de Ribamar/MA, contra os senhores Gilliano Fred Nascimento Cutrim (CPF XXX.058.783-XX) , ex-Prefeito do Município de São José de Ribamar/MA, André Luís Maia Santos Silva (CPF XXX.869.273-XX) , ex-Contador-Geral do Município de São José de Ribamar/MA, e Cristiano de Jesus Sousa de Abreu (CPF XXX.995.893-XX) , ex-Secretário Municipal de Planejamento, Administração e Finanças do Município de São José de Ribamar/MA, em face da apresentação, pela gestão anterior, da prestação de contas do município contento impropriedades e inverdades, relativa ao exercício de 2016, ao Tribunal de Contas do Estado do Maranhão (TCE-MA) .
Considerando que a presente representação versa sobre a prestação de contas do exercício de 2016 que, segundo município de São José de Ribamar/MA, deveria ter sido apresentada pelo prefeito sucessor empossado em 1/1/2017 (gestão de 2017-2020) , porém, surpreendentemente fora apresentada em 30/3/2017 pelo prefeito antecessor, todavia, com diversas impropriedades e inverdades evidenciadas do cotejo dos Balanços Orçamentário, Financeiro e Patrimonial, constantes da versão da prestação de contas apresentada pelo ex-Prefeito, com as informações contábeis, orçamentárias, financeiras e patrimoniais, constantes da base de dados do Sistema Aspec, conforme análise promovida por força-tarefa constituída com as equipes da Controladoria-Geral do Município e da Contadoria-Geral do Município, materializadas no “Relatório de Irregularidades Praticadas pela Gestão Municipal Encerrada em 31/12/2016” (peça 1, p. 48-60) ;
Considerando que as irregularidades identificadas pela força-tarefa referem-se a “prejuízos resultantes da perda do parcelamento especial INSS” (peça 1, p. 6-8) , “prejuízos resultantes da diferença de Gfip e dívida com o Regime Geral da Previdência Social/INSS” (peça 1, p. 8-10) , “dívidas com o Pasep” (peça 1, p. 10-11) , “dívidas perante o Instituto de Previdência de São José Ribamar” (peça 1, p. 11-12) , “insuficiência de disponibilidades financeiras para liquidação de passivo financeiro do Fundo Municipal de Saúde e do Fundo Municipal de Educação” (peça 1, p. 12) , “iluminação pública” (peça 1, p. 13) , “farmácia básica - SUS” (peça 1, p. 13-14) , “anulação fraudulenta de restos a pagar” (peça 1, p. 14-15) , “despesas de exercícios anteriores” (peça 1, p. 15) e “repasse a menor ao Fundo Municipal dos Direitos da Criança e do Adolescente” (peça 1, p. 15-16) ;
Considerando que embora o município, por meio de seu Prefeito, possua legitimidade para representar (art. 237, VII, do RI/TCU) e, ainda, de tudo quanto trazido aos autos, em que pese parte dos fatos narrados estejam sob a jurisdição deste TCU (art. 5º, I, RI/TCU) , a representação não preenche os requisitos de admissibilidade constantes no art. 235 do Regimento Interno do TCU e no art. 103, § 1º da Resolução – TCU 259/2014, seja porque não compete a esta Corte de Contas tal atribuição específica, seja porque não está carreada de indícios suficientes à alegada irregularidade ou ilegalidade ocorrida;
Considerando que os fatos narrados referentes à questão tratada no tópico dos “prejuízos resultantes da diferença de Gfip e dívida com o Regime Geral da Previdência Social/INSS” (peça 1, p. 8-10 c/c p. 63-64) não devem ser conhecidos por este Tribunal, na medida em que o item 13.3, incisos IX e X, do Anexo I, da Portaria-Segecex 12/2016, aduz não ser da competência deste TCU apurar prejuízo ao erário decorrente do não-pagamento ou pagamento a menor de tributo (Acórdão 1456/2010-TCU-Plenário, de relatoria do Min. José Jorge) , tampouco, proceder à fiscalização do recolhimento de receitas de natureza tributária e previdenciária (Acórdão 798/2008-TCU-Primeira Câmara, de relatoria do Min. Marcos Bemquerer) ;
Considerando que, de acordo com a unidade técnica, a matéria da “farmácia básica - SUS” (peça 1, p. 13-14) vem destituída de provas, de modo a impossibilitar a formação de indícios mínimos à configuração da irregularidade/ilegalidade alegação;
 Considerando que, segundo a SecexPrevidência, os valores mencionados pelo representante tido como já ressarcidos, quais sejam R$ 200.000,00, R$ 600.000,00, R$ 1.395.428,00 e R$ 1.150.000,00, totalizando R$ 3.345.428,00 (v. peça 1, p. 14 c/c 73-80) , não permitem a conclusão pela veracidade da informação, dado que, como cediço, a ação “Promoção da Assistência Farmacêutica e Insumos Estratégicos na Atenção Básica em Saúde”, também conhecida como “Farmácia Básica”, com o objetivo de promover o acesso da população a medicamentos e a insumos estratégicos, é cofinanciada por União, estados e municípios, cabendo a estes dois últimos, a entrega de contrapartida, que é o que se tem dos documentos carreados pelo representante (peça 1, p. 73-80) , razão pela qual queda impossibilitado o vislumbre da alegada irregularidade/ilegalidade, razão pela qual, uma vez mais, a representação não deve ser conhecida, consoante o item 10, inciso IV, do Anexo I, da Portaria-Segecex 12/2016;
Considerando que os presentes autos podem ser encaminhados a outras instituições que podem investigar as alegações de omissão de informações na Guia de Recolhimento do FGTS e de informações à Previdência Social (Gfip) , bem como a comunicação de crime de sonegação de contribuição previdenciária e, por fim, a comunicação de saques indevidos e ilegais à conta do “Farmácia Básica”;
ACORDAM, os Ministros do Tribunal de Contas da União, reunidos em Sessão de Plenário, por unanimidade, com fundamento no art. 1º, inciso II, da Lei 8.443/92 c/c arts. 17, inciso IV, 143, inciso V, alínea “a”, 169, inciso VI, 235 e 237, inciso III, todos do Regimento Interno, em:
não conhecer a presente documentação como representação, visto não estarem presentes os requisitos de admissibilidade previstos no art. 235 do Regimento Interno deste Tribunal e no art. 103, § 1º, da Resolução - TCU 259/2014;
enviar cópia dos presentes autos à Secretaria Especial da Receita Federal do Brasil (RFB) , à Procuradoria da República no Estado do Maranhão – Ministério Público Federal (MPF) e ao Ministério da Saúde para a promoção das iniciativas que entenderem cabíveis;
dar ciência desta deliberação ao representante, acompanhada de cópia da instrução da unidade técnica constante da peça 3; e
arquivar os presentes autos, com fundamento no art. 105 da Resolução TCU 259/2014 e art. 169, inciso III, do Regimento Interno do TCU, sem prejuízo de o Tribunal vir a analisar a matéria novamente em processo distinto caso presentes motivos que justifiquem a medida.
 
1. Processo TC-Processo 016.988/2017-5 (REPRESENTAÇÃO) 
	1.1. Responsáveis: Andre Luis Maia Santos Silva (XXX.869.273-XX) ; Cristiano de Jesus Sousa de Abreu (XXX.995.893-XX) ; Gilliano Fred Nascimento Cutrim (XXX.058.783-XX) 
	1.2. Órgão/Entidade/Unidade: Prefeitura Municipal de São José de Ribamar - MA
	1.3. Relator: Ministro-Substituto Augusto Sherman Cavalcanti
	1.4. Representante do Ministério Público: não atuou
	1.5. Unidade Técnica: Secretaria de Controle Externo da Gestão Tributária, da Previdência e Assistência Social (SecexPrevi) .
	1.6. Representação legal: Eriko Jose Domingues da Silva Ribeiro (4835/OAB-MA) e outros, representando Prefeitura Municipal de São José de Ribamar - MA.

Andre Luis Maia Santos Silva (XXX.869.273-XX); Cristiano de Jesus Sousa de Abreu (XXX.995.893-XX); Gilliano Fred Nascimento Cutrim (XXX.058.783-XX)

AUGUSTO SHERMAN

Não atuou

REPRESENTAÇÃO (REPR)

Secretaria de Controle Externo da Gestão Tributária, da Previdência e Assistência Social (SecexPrevi).